【裁判字號】    91,訴,212
【裁判日期】    921029
【裁判案由】    偽造文書等
【裁判全文】
臺灣臺東地方法院刑事判決                          九十一年度訴字第二一二號
    公  訴  人  臺灣臺東地方法院檢察署檢察官
    被      告  丙○○即季大鵬.
右列被告因偽造文書等案件，經檢察官提起公訴 (九十年度偵字第一三六○號、九十
一年度偵字第一一一六號) ，本院判決如左：
    主  文
丙○○共同連續行使偽造私文書，足以生損害於他人，處有期徒刑捌月。扣案如附表
二所示之信用卡拾陸張及偽造「黃貫坤」之署押捌枚、偽造「ＪＵＳＴＩＣＥ」署押
肆枚均沒收之。
    事  實
一、丙○○於民國九十年四月三日凌晨某時，在高雄市○○路及林森路口拾獲官雪梅
    所有之發卡銀行為英商渣打銀行股份有限公司（下稱：渣打銀行）卡號為000
    00000000000000號之信用卡一張後，竟萌生不法所有之犯意，予
    以侵占入己。復基於意圖為自己不法之所有及行使偽造私文書之概括犯意，於該
    信用卡背面偽簽「黃貫坤」之署押後，在附表一所示之時間、地點，持該信用卡
    向附表一所示之商家刷卡消費，並在一式二聯簽帳單（第一聯為客戶存根聯，第
    二聯為特約商店存根聯）之客戶存根聯上偽簽「黃貫坤」署押後，並因而複寫該
    署押於簽帳單第二聯，而偽造不實簽帳單私文書後，再將簽帳單第二聯交與被害
    商家收執，足以生損害於渣打銀行，並使被害商家陷於錯誤而交付如附表一所示
    之財物。丙○○食髓知味，得知友人酉○○於九十年四月間某日，經由雜誌廣告
    購得如附表二所示之偽造由臺新國際商業銀行股份有限公司（下稱：臺新銀行）
    所發行之信用卡十六張，即告知友人酉○○、庚○○可至臺東以行使偽造信用卡
    之方式換取財物，丙○○即與酉○○、庚○○二人（右二人業經本院另案判決確
    定）共同基於前開之概括犯意聯絡，先由丙○○在附表二編號五所示之偽造信用
    卡背面偽簽「黃貫坤」之署押，酉○○則在附表二編號一至四所示之四張偽造信
    用卡背面均偽簽「ＪＵＳＴＩＣＥ」署押後，連續分別由渠等三人，於附表三所
    示之時間、地點，持偽造信用卡向附表三所示之商家刷卡消費，並在一式二聯簽
    帳單（第一聯為客戶存根聯，第二聯為特約商店存根聯）之客戶存根聯上偽簽「
    黃貫坤」及「ＪＵＳＴＩＣＥ」署押，並因而複寫該署押於簽帳單第二聯，而偽
    造不實簽帳單私文書後，再將簽帳單第二聯交與被害商家收執，足以生損害於臺
    新銀行，並使被害商家陷於錯誤而交付如附表二所示之財物。嗣經警於同年月五
    日十九時十五分許，在臺東市○○○○路口臨檢酉○○所駕駛之丙○○所有車牌
    號碼ＺＥ─八○○一號之自用小客車，並在該車上發現上開造之信用卡十四張及
    信用卡測錄器一個因而查獲，並扣得渠等所持有之偽造之信用卡十四張、盜刷偽
    造行用卡所得財物洋煙五十八包、ＳＯＮＹ牌手提攝影機一臺。
二、案經臺東縣警察局臺東分局報請及臺新銀行訴請臺灣臺東地方法院檢察署檢察官
    偵查起訴。
    理  由
一、被告丙○○有於右揭時、地單獨及與共同被告酉○○、庚○○共同持上開之信用
    卡，並偽造「黃貫坤」、「ＪＵＳＴＩＣＥ」署押向被害人詐取財物等情，業據
    被告丙○○在警詢、偵查及本院調查、審理供承不諱，核與告訴代理人壬○○及
    證人即被害商家之店員蔡佩珊、劉建廷、王許寡及辰○○證述情節相符，並有偽
    造「黃貫坤」署押之商店簽帳單存根聯四紙及偽造「ＪＵＳＴＩＣＥ」署押之商
    店簽帳單存根聯二紙在卷足憑，而扣案之十四張信用卡卡面雖非屬臺新銀行，惟
    該信用卡卡面之卡號則屬臺新銀行所有之卡號，是該十四張信用卡係利用臺新銀
    行所有卡號之偽造信用卡乙節，有臺新銀行於九十二年二月十四日以臺新信卡字
    第九二○○四六號函一紙在卷足憑，而本院當庭勘驗扣案之十四張信用卡，如附
    表二編號一至四所示之三張信用卡背面確已書寫有「ＪＵＳＴＩＣＥ」，而附表
    二編號五之信用卡背面則書寫有「黃貫坤」等文字乙節，亦有本院勘驗筆錄一紙
    在卷足憑，此外復有洋煙五十八包及ＳＯＮＹ牌手提攝影機一臺扣案可稽，是被
    告自白與事實相符，堪值採信。
二、按信用卡正面記載發卡銀行、卡號、卡片有效期限、持卡人姓名等資料，而信用
    卡背面則以磁帶記錄持卡人姓名、信用額度、卡別識別碼、卡號、卡片有效期間
    及發卡銀行等資料，經電腦處理後，足以作為表示持卡人之消費、信用等資料之
    證明，依刑法第二百二十條第二項之規定，應以準文書論。又信用卡簽帳單具有
    持卡人與特約商店之交易契約書之性質，並具有持卡人經由收單銀行請求發卡銀
    行撥款之請求書或指示文件之性質，持卡人於該簽帳單簽名，即表示對所簽之金
    額負擔付款義務之意思，故簽帳單之性質應屬私文書。另被告丙○○行使偽造信
    用卡後，雖刑法第二百零一條之一第二項規定增訂為「行使前項偽造、變造之信
    用卡、金融卡、儲值卡或其他相類作為簽帳、提款、轉帳或支付工具之電磁紀錄
    物，或意圖供行使之用，而收受或交付於人者，處五年以下有期徒刑，得併科三
    萬元以下罰金」，並於九十年六月二十日公布施行，於同年月二十二日生效，然
    與被告行為時之刑法第二百十六條、第二百二十條第二項、第二百十條之行使偽
    造準私文書罪相較，以修正前之舊法較有利於被告，依刑法第二條第一項但書之
    規定，自應適用被告行為時之法律，合先敘明。是核被告丙○○所為，係犯刑法
    第三百三十七條之侵占遺失物罪、第二百十六條、第二百二十條第二項行使偽造
    準私文書罪及第二百十條之行使偽造私文書罪及第三百三十九條第一項、第二項
    之詐欺取財罪、詐欺得利罪及第三百三十九條第三項之詐欺取財未遂罪。原起訴
    意旨雖漏未引用刑法第二百二十條第二項之規定，惟被告丙○○於如附表二編號
    五所示信用卡背面偽簽「黃貫坤」署押及共同被告酉○○於附表二編號一至四所
    示之信用卡背面偽簽「ＪＵＳＴＩＣＥ」署押後，復於如附表三所示之時間、地
    點行使之事實，業據公訴人於起訴書犯罪事實欄記載明確，本院自得加以審理，
    併予敘明。被告丙○○在偽造信用卡背面偽造署押及信用卡簽帳單上偽造署押之
    行為，均應為其後之行使行為所吸收，不另論罪。被告丙○○及共同被告酉○○
    先後接續在信用卡背面持卡人欄偽造「黃貫坤」、「ＪＵＳＴＩＣＥ」之署押部
    分及被告丙○○於如附表一所示之時、地，先後行使侵占所得之信用卡二次購買
    如附表一所示物品之行為，均係基於同一犯意，均為單一之接續犯。被告丙○○
    與共同被告酉○○、庚○○間有犯意聯絡及行為分擔，為共同正犯。其等先後多
    次行使偽造準私文書、行使偽造私文書及詐欺取財既遂、未遂、詐欺得利之犯行
    ，均係時間緊接，犯意概括，罪名相同，顯均係基於概括犯意所為，應各依連續
    犯之規定論以行使偽造準文書罪、行使偽造私文書罪及詐欺取財罪，並依法各加
    重其刑。被告丙○○所犯前開侵占遺失物、連續行使偽造準私文書罪、連續行使
    偽造文書罪、連續詐欺取財罪及詐欺得利罪之間，具有方法結果之牽連關係，應
    從一重之行使偽造私文書罪處斷。爰審酌被告丙○○，年紀尚輕，不思循合法正
    當途徑獲得財富，竟運用知慧於不當之途，並先後多次持以冒刷詐購財物，危害
    社會信用交易秩序甚鉅，並考量其智識程度、生活狀況、犯罪目的、手段、詐得
    財物，犯罪後僅坦承犯行尚知悔改及涉案等一切情狀，量處如主文所示之刑。
三、本件如附表二所示之偽造信用卡十六張，均係供被告丙○○及共同被告酉○○、
    庚○○冒刷或預備刷卡詐欺取財之物，且為被告酉○○所有等情，業據共同被告
    酉○○供明在卷，已堪認定，雖如附表二編號四、五所示之偽造信用卡二張並未
    扣案，惟既無證據證明其已滅失，是如附表二所示之偽造信用卡共計十六張，應
    依刑法第三十八條第一項第二款規定宣告沒收。至如附表二編號一至四所示偽造
    信用卡背面上偽造之「ＪＵＳＴＩＣＥ」及編號五所示偽造信用卡背面偽造「黃
    貫坤」之簽名署押合計共五枚，已因信用卡之宣告沒收而包括在內，自無須重複
    為沒收之諭知。另如附表一及附表三編號一、二所示信用卡簽帳單上偽造「黃貫
    坤」之署押共計八枚及附表二編號三、四所示信用卡簽帳單上偽造「ＪＵＳＴＩ
    ＣＥ」之署押之共計四枚，應依刑法第二百十九條諭知沒收。
四、至臺灣高雄地方法院檢察署於九十二年四月二十八日以雄檢楠往九二偵五四九一
    字第二九四一六號移送併辦要旨略以：被告丙○○與庚○○、酉○○共同於九十
    年四月四日持偽造之信用卡，先後二次以「林綺雯」之名義大肆刷卡消費共計四
    萬五千三百元，故認被告丙○○涉有詐欺犯行，且與本案有連續犯之裁判上一罪
    關係而移送併辦等語。訊據被告丙○○堅詞否認有與庚○○、酉○○共同冒用林
    綺雯名義持偽造信用卡消費。本院經查：本案雖於被告丙○○與酉○○、庚○○
    共乘之自小客車上查扣有卡號為0000000000000000號之信用卡
    （即如附表一編號十五所示），惟經本院當庭勘驗該信用卡背面並無「林綺雯」
    等文字，有本院勘驗筆錄一紙在卷足憑，衡諸常情，於刷卡消費時，店家均會核
    對信用卡背面之簽名與刷卡單上之簽名是否一致，被告丙○○對此當知之甚詳，
    是如被告丙○○曾使用該信用卡刷卡消費，自會在該信用卡背面簽名，當無留白
    之可能。且依卷附署名為「林綺雯」之刷卡簽單觀之，消費地點均在臺南，而消
    費日期均為九十年四月四日，其中一筆為該日晚間八時許，惟被告丙○○於該同
    日晚上六時許即與庚○○、酉○○自高雄出發，經由屏東至臺東，沿路亦均有使
    用偽造信用卡刷費，已如前述，且臺東與臺南相離甚遠，自無可能於同日晚上八
    時許又在臺南使用前開偽造之信用卡刷卡消費。再者，告訴代理人於本院調查時
    亦陳稱：如有側錄機即可側錄多張相同卡號之信用卡，並據以製作信用卡，是該
    卡號之偽造信用卡當不只一張。綜上所述，此部分不能證明被告犯罪，故併案部
    分與前開論罪科刑部分並無裁判上一罪之關係，本院無從併案審理，應退由原檢
    察官另行處理，附此敘明。
五、據上論斷，應依刑事訴訟法第二百九十九條第一項前段、刑法第二條第一項但書
    、第二十八條、第五十六條、第二百十六條、第二百二十條第二項、第二百十條
    第三百三十七條、第三百三十九條第一項、第二項、第五十五條、第三十八條第
    一項第二款、第二百十九條、罰金罰鍰提高標準條例第一條前段，判決如主文。
本案經檢察官申○○到庭執行職務
中     華     民     國     九十二    年      十      月     二十九     日
                                  臺灣臺東地方法院刑事第三庭
                                          法  官  柯姿佐
右正本證明與原本無異。
如不服本判決，應於判決送達後十日內向本院提出上訴狀。（須附繕本）
「切勿逕送上級法院」
          書記官  蘇美琴
中     華     民     國     九十二    年     十一     月       四       日
附表一
┌───┬─────┬──────┬────────┬────┬────┐
│編  號│ 犯罪時間 │  犯罪地點  │ 犯  罪  方  法 │所得財物│ 備  註 │
├───┼─────┼──────┼────────┼────┼────┤
│ 1    │九十年四月│臺東市○○路│由丙○○持所拾得│電腦硬碟│嗣於同日│
│      │三日下午三│一段二九九號│之信用卡，接續交│、電腦中│將電腦硬│
│      │時許（起訴│之「雷亞電腦│付予店員蔡佩珊刷│央處理器│碟、電腦│
│      │書誤載為四│資訊社」    │卡分別購買電腦硬│各一件，│中央處理│
│      │月四日）  │            │碟及電腦中央處理│合計新台│器各以七│
│      │          │            │器各一件後，並接│幣一萬二│千元之代│
│      │          │            │續在一式二聯之簽│千二百三│價售出，│
│      │          │            │帳單上偽簽「黃貫│十六元  │並將該信│
│      │          │            │坤」之署押，共計│        │用卡丟棄│
│      │          │            │四枚，再將該簽帳│        │於某地  │
│      │          │            │單交付予店員蔡佩│        │        │
│      │          │            │珊              │        │        │
└───┴─────┴──────┴────────┴────┴────┘
附表二
┌──┬────────────────┬─────┬─────┬───┐
│編號│  信     用     卡     卡     號│ 原申請人 │偽造名義人│備 註 │
├──┼────────────────┼─────┼─────┼───┤
│ １ │0000000000000000│  午○○  │  JUSTICE │      │
├──┼────────────────┼─────┼─────┼───┤
│ ２ │0000000000000000│  子○○  │  同  上  │      │
├──┼────────────────┼─────┼─────┼───┤
│ ３ │0000000000000000│  亥○○  │  同  上  │      │
├──┼────────────────┼─────┼─────┼───┤
│ ４ │0000000000000000│  癸○○  │  同  上  │未扣案│
├──┼────────────────┼─────┼─────┼───┤
│ ５ │0000000000000000│  戊○○  │  黃貫坤  │未扣案│
├──┼────────────────┼─────┼─────┼───┤
│ ６ │0000000000000000│  己○○  │          │      │
├──┼────────────────┼─────┼─────┼───┤
│ ７ │0000000000000000│  辛○○  │          │      │
├──┼────────────────┼─────┼─────┼───┤
│ ８ │0000000000000000│  丁○○  │          │      │
├──┼────────────────┼─────┼─────┼───┤
│ ９ │0000000000000000│  丑○○  │          │      │
├──┼────────────────┼─────┼─────┼───┤
│ １０ │0000000000000000│  寅○○  │          │      │
├──┼────────────────┼─────┼─────┼───┤
│  │0000000000000000│  卯○○  │          │      │
├──┼────────────────┼─────┼─────┼───┤
│  │0000000000000000│  甲○○  │          │      │
├──┼────────────────┼─────┼─────┼───┤
│  │0000000000000000│  未○○  │          │      │
├──┼────────────────┼─────┼─────┼───┤
│  │0000000000000000│  巳○○  │          │      │
├──┼────────────────┼─────┼─────┼───┤
│  │0000000000000000│  戌○○  │          │      │
├──┼────────────────┼─────┼─────┼───┤
│  │0000000000000000│  乙○○  │          │      │
└──┴────────────────┴─────┴─────┴───┘
附表三
┌───┬─────┬──────┬───────┬─────┬────┐
│編  號│ 犯罪時間 │  犯罪地點  │ 犯 罪 方  法 │所 得 財物│備    註│
├───┼─────┼──────┼───────┼─────┼────┤
│ 一   │九十年四月│高雄縣林園鄉│由丙○○持如附│洋煙五十八│        │
│      │四日下午七│林園北路八十│表二編號五所示│包，價值二│        │
│      │時許      │一號之東衛超│之信用卡，交付│千八百五十│        │
│      │          │市（東也百貨│不知姓名之店員│九元      │        │
│      │          │有限公司）  │刷卡，並在一式│          │        │
│      │          │            │二聯之簽帳單上│          │        │
│      │          │            │偽簽「黃貫坤」│          │        │
│      │          │            │之署押共計二枚│          │        │
│      │          │            │後，將該簽帳單│          │        │
│      │          │            │交付予店員    │          │        │
├───┼─────┼──────┼───────┼─────┼────┤
│ 二   │九十年四月│屏東縣屏東市│由丙○○持如附│ＳＯＮＹ牌│隨即將該│
│      │四日下午七│東港鄉之順峰│表二編號五所示│手提攝影機│信用卡棄│
│      │時四十分許│電器行      │之偽造信用卡，│一台，價值│置於臺九│
│      │          │            │交付不知姓名之│一萬九千元│線屏鵝公│
│      │          │            │店員刷卡，並在│          │路某處，│
│      │          │            │一式二聯之簽帳│          │故未扣案│
│      │          │            │單上偽簽「黃貫│          │        │
│      │          │            │坤」之署押共計│          │        │
│      │          │            │二枚後，將該簽│          │        │
│      │          │            │帳單交付予店員│          │        │
├───┼─────┼──────┼───────┼─────┼────┤
│ 三   │九十年四月│屏東縣枋山鄉│由酉○○持如附│加油費用六│隨即將該│
│      │四日晚上八│中山路四段三│表二編號四所示│百六十元  │信用卡棄│
│      │時三十分許│十三號大統加│之偽造信用卡，│          │置於不詳│
│      │      │油站股份有限│交付不知姓名之│          │地點，故│
│      │          │公司        │店員刷卡付帳，│          │未扣案  │
│      │          │            │並在一式二聯之│          │        │
│      │          │            │簽帳單上偽簽「│          │        │
│      │          │            │ＪＵＳＴＩＣＥ│          │        │
│      │          │            │」署押共計二枚│          │        │
│      │          │            │後，將該簽帳單│          │        │
│      │          │            │交付予店員    │          │        │
├───┼─────┼──────┼───────┼─────┼────┤
│ 四   │九十年四月│臺東市○○路│由酉○○持如附│住宿費用三│嗣丙○○│
│      │五日早上六│一段一百十號│表二編號一所示│仟元      │、酉○○│
│      │時許      │舵戀山藝術商│之偽造信用卡，│          │及庚○○│
│      │          │業餐廳，負責│，交付辰○○刷│          │為警查獲│
│      │          │人辰○○    │卡付帳，並在一│          │後，即將│
│      │          │            │式二聯之簽帳單│          │三仟元返│
│      │          │            │上偽簽「ＪＵＳ│          │還予陳聰│
│      │          │            │ＴＩＣＥ」署押│          │城，陳聰│
│      │          │            │共計二枚後，交│          │城隨即將│
│      │          │            │付辰○○      │          │一聯簽帳│
│      │          │            │              │          │單返還  │
├───┼─────┼──────┼───────┼─────┼────┤
│ 五   │九十年四月│臺東市○○路│由酉○○交付如│          │        │
│      │五日下午六│一四九號臺灣│附表二編號一所│          │        │
│      │時十分許  │大哥大電店股│示之偽造信用卡│          │        │
│      │          │份有限公司，│予丙○○、洪永│          │        │
│      │          │負責人劉建廷│堅後，丙○○、│          │        │
│      │          │            │庚○○進入店內│          │        │
│      │          │            │，即出示該信用│          │        │
│      │          │            │卡予劉建廷表示│          │        │
│      │          │            │欲購買行動電話│          │        │
│      │          │            │，惟因店員表示│          │        │
│      │          │            │須與信用卡中心│          │        │
│      │          │            │聯絡確認而作罷│          │        │
├───┼─────┼──────┼───────┼─────┼────┤
│ 六   │九十年四月│臺東市○○路│由酉○○交付卡│          │        │
│      │五日下午六│二三三號金峰│號如附表二編號│          │        │
│      │時三十分許│銀樓        │一所示之偽造信│          │        │
│      │          │            │用卡予丙○○、│          │        │
│      │          │            │庚○○後，季家│          │        │
│      │          │            │鵬、庚○○進入│          │        │
│      │          │            │店內，並出示該│          │        │
│      │          │            │信用卡予該店負│          │        │
│      │          │            │責人王許寡表示│          │        │
│      │          │            │欲購買金飾物品│          │        │
│      │          │            │，惟因王許寡表│          │        │
│      │          │            │示須與信用卡中│          │        │
│      │          │            │心聯絡確認而作│          │        │
│      │          │            │罷            │          │        │
├───┼─────┼──────┼───────┼─────┼────┤
│ 七   │九十年四月│臺東市○○路│由酉○○交付附│          │        │
│      │五日下午七│吉忠大哥大  │表二編號一所示│          │        │
│      │時許      │            │偽造信用卡予季│          │        │
│      │          │            │家鵬、庚○○後│          │        │
│      │          │            │，丙○○、洪永│          │        │
│  │          │            │堅即出示該信用│          │        │
│      │          │            │卡予不詳店員，│          │        │
│      │          │            │惟因店員表示刷│          │        │
│      │          │            │卡機故障而作罷│          │        │
└───┴─────┴──────┴───────┴─────┴────┘
附記
中華民國刑法第二百一十六條
 (行使偽造變造或登載不實之文書罪)
行使第二百十條至第二百十五條之文書者，依偽造、變造文書或登載不實事項或使登
載不實事項之規定處斷。
中華民國刑法第二百二十條第二項
錄音、錄影或電磁紀錄，藉機器或電腦之處理所顯示之聲音、影像或符號，足以為表
示其用意之證明者，亦同。
中華民國刑法第二百一十條
 (偽造變造私文書罪)
偽造、變造私文書，足以生損害於公眾或他人者，處五年以下有期徒刑。
中華民國刑法第三百三十七條
 (侵占遺失物罪)
意圖為自己或第三人不法之所有，而侵占遺失物、漂流物或其他離本人所持有之物者
，處五百元以下罰金。
中華民國刑法第三百三十九條第一項、第二項
 (普通詐欺罪)
意圖為自己或第三人不法之所有，以詐術使人將本人或第三人之物交付者，處五年以
下有期徒刑、拘役或科或併科一千元以下罰金。
以前項方法得財產上不法之利益或使第三人得之者，亦同。


司法院資訊處製作；財團法人民間司法改革基金會備份。
